臺灣彰化地方法院刑事判決
110年度訴字第802號
公  訴  人  臺灣彰化地方檢察署檢察官  
被      告  吳坤松



上  一  人
指定辯護人  本院公設辯護人陳志忠
被      告  黃冠綸


上列被告等因傷害等案件，經檢察官提起公訴（110年度偵字第2
965號），本院判決如下：
    主  文
吳坤松共同犯私行拘禁罪，處有期徒刑陸月，如易科罰金，以新
臺幣壹仟元折算壹日。又共同犯傷害罪，處有期徒刑陸月，如易
科罰金，以新臺幣壹仟元折算壹日。應執行有期徒刑拾月，如易
科罰金，以新臺幣壹仟元折算壹日。
黃冠綸共同犯私行拘禁罪，累犯，處有期徒刑陸月，如易科罰金
，以新臺幣壹仟元折算壹日。
扣案之手銬、腳鐐各壹副、電擊棒貳支，均沒收。
    犯罪事實
一、吳坤松為向施柏榕討債，得知施柏榕到嘉義市找黃冠瑋（黃
    冠瑋另經檢察官為不起訴處分），旋與黃冠綸及姓名年籍不
    詳綽號「土峰」之成年男子，於民國109年8月29日0時許，
    到嘉義市○區○○路000號優遊商旅飯店1306號房，共同基於私
    行拘禁之犯意聯絡，以債務沒處理清楚別想走等語脅迫施柏
    榕及其女友蘇瀛喬與其等同往吳坤松位於彰化縣○○市○○街00
    0巷00號之住所。於同日3時許，抵達後吳坤松上址住處後，
    黃冠綸即以吳坤松車上放置之束帶，要求施柏榕、蘇瀛喬自
    行以束帶捆縛雙手（「土峰」駕車載回眾人後即離去），將
    施柏榕、蘇瀛喬私行拘禁於上址處所內，於脅迫施柏榕簽立
    本票及借據後，吳坤松、黃冠綸再放走蘇瀛喬。於同年8月3
    0日，吳坤松令黃冠綸押解施柏榕返家及聯繫施柏榕父親施
    承佑拿錢放人，至同年8月31日，一無所獲。同年9月1日17
    時許，吳坤松再令黃冠綸押解施柏榕前往址設桃園市○○區○○
    路000號1樓之聯誠當鋪借錢還債，迄至同日夜間仍無所獲。
    迨黃冠綸押解施柏榕返回吳坤松上址住所後，吳坤松、黃冠
    綸即對施柏榕上手銬、腳鐐以接續私行拘禁（吳坤松、黃冠
    綸另對施柏榕傷害部分，已逾告訴期間，此部分經檢察官為
    不起訴處分）。嗣於同年9月2日15、16時許，施柏榕乘吳坤
    松睡眠、黃冠綸外出之際，逃出吳坤松上開處所，並向警方
    求助而為警查獲。
二、吳坤松於109年9月中旬某日20、21時許，在其位於彰化市○○
    街000巷00號之住所，見蔡元豪前來欲購買毒品安非他命（
    吳坤松此部分所涉違反毒品危害防制條例案件，另經檢察官
    為不起訴處分），認為蔡元豪設計構陷，乃與在場姓名年籍
    不詳綽號「彭ㄟ」、「阿凱」、「阿妹仔」等人共同基於私
    行拘禁及傷害之犯意聯絡，先由吳坤松對蔡元豪上手銬腳鐐
    以私行拘禁之，再與「阿妹仔」輪番以電擊棒電擊蔡元豪臀
    部，「彭ㄟ」則徒手毆打蔡元豪，使蔡元豪受有臀部多處電
    擊灼傷，逼迫蔡元豪供出何人誣陷其有在販賣毒品，直至7
    、8個小時後始釋放蔡元豪。蔡元豪無意惹事，遂未就醫驗
    傷，惟吳坤松仍傳送訊息威嚇，蔡元豪始報警處理。
三、案經蔡元豪訴由彰化縣警察局彰化分局報告及施柏榕訴由臺
    灣彰化地方檢察署檢察官偵查起訴。　　
    理  由
一、本判決所引用被告以外之人於審判外之言詞或書面陳述，而
    不符合刑事訴訟法第159條之1至第159條之4之規定者，檢察
    官、被告吳坤松、黃冠綸均已明示同意作為證據（本院卷第
    180至182頁），本院審酌各該證據製作時之情況，並無違法
    不當之情事，以之作為證據應屬適當，依刑事訴訟法第159
    條之5第1項之規定，認具有證據能力。
二、上揭犯罪事實，業據被告吳坤松、黃冠綸坦承不諱，犯罪事
    實一部分，並經證人即告訴人施柏榕於警詢、偵查中及本院
    審理時、證人即被害人蘇瀛喬於警詢、告訴人施柏榕之父施
    承佑於警詢及偵查中、證人黃冠瑋於偵查中證述明確，並有
    員警蒐證照片即告訴人施柏榕被上手銬腳鐐逃脫後之照片、
    告訴人施柏榕被私行拘禁地點外觀照片、被告吳坤松傳給證
    人施承佑之訊息翻拍照片、嘉義市優遊商旅飯店監視器影像
    擷取畫面照片在卷可稽（偵卷第39至45頁、第63頁、第91至
    95頁、第117至121頁、第293至296頁）及扣案之手銬、腳鐐
    各1副可資佐證；犯罪事實二部分，亦經證人即告訴人蔡元
    豪於警詢、偵查中及本院審理時證述明確，並有員警蒐證照
    片即告訴人蔡元豪臀部遭電擊灼傷照片、被告吳坤松傳給告
    訴人蔡元豪之訊息翻拍照片在卷足憑（偵卷第77至79頁），
    及電擊棒2支扣案可證，足認被告吳坤松、黃冠綸自白與事
    實相符，堪可採信。本件事證明確，被告二人犯行均堪以認
    定，應依法論科。
三、論罪科刑部分：
　㈠按刑法第302條所謂之「私行拘禁」，係屬例示性、主要性及
    狹義性之規定，而「以其他非法方法剝奪人之行動自由」，
    則屬於補充性、次要性及廣義性之規定，故必須行為人之行
    為不合於主要性規定之場合，始有次要性規定適用之餘地。
    若行為人所為既觸犯主要性規定，亦觸犯次要性規定，或由
    觸犯次要性規定，進而觸犯主要性規定，則應適用主要性規
    定予以論科；刑法第302條第1項之妨害自由罪，其犯罪行為
    包括「私行拘禁」及「以其他非法方法剝奪人之行動自由」
    兩種行為態樣；且所謂「以其他非法方法剝奪人之行動自由
    」，係對於「私行拘禁」之補充規定，如犯罪行為已符合「
    私行拘禁」之規定，即無論處「以其他非法方法剝奪人之行
    動自由」罪名之餘地（最高法院94年度台上字第3561號、93
    年度台上字第3723號判決意旨參照）。次按刑法第302條第1
    項所謂以非法方法剝奪人之行動自由，係指私禁以外之非法
    方法，妨害其自由行動而言。若將被害人拘禁於一定處所，
    繼續較長久之時間，而剝奪其行動自由，仍屬私禁行為（最
    高法院21年上字第1834號判決意旨參照）。又刑法第302條
    第1項之妨害自由罪，係妨害他人自由之概括的規定，故行
    為人具有一定目的，以非法方法剝奪人之行動自由者，除法
    律別有處罰較重之規定（例如略誘及擄人勒贖等罪），應適
    用各該規定處斷外，如以使人行無義務之事，或妨害人行使
    權利為目的，而其強暴脅迫復已達於剝奪人行動自由之程度
    ，即祇成立本罪，不應再依同法第304條論處。誠以此項使
    人行無義務之事，或妨害人行使權利之低度行為，應為剝奪
    人行動自由之高度行為所吸收，不能以其目的係在使人行無
    義務之事，或妨害人行使權利，認為係觸犯刑法第302條第1
    項及第304條第1項之2罪名，依同法第55條，從一重處斷（
    最高法院93年度台上字第3309號、87年度台上字第619號裁
    判意旨參照）。
　㈡是核被告吳坤松、黃冠綸就犯罪事實一所為，均係犯刑法第3
    02條第1項之私行拘禁罪；被告吳坤松就犯罪事實二所為，
    係犯刑法第277條第1項之傷害罪及同法第302條第1項之私行
    拘禁罪。
　㈢被告吳坤松、黃冠綸就犯罪事實一所示犯行，與「土峰」有
    犯意之聯絡及行為之分擔，為共同正犯；被告吳坤松就犯罪
    事實二所示犯行，與「彭ㄟ」、「阿凱」、「阿妹仔」等人
    有犯意聯絡及行為分擔，亦為共同正犯。
　㈣被告吳坤松、黃冠綸於犯罪事實一同時對告訴人施柏榕、被
    害人蘇瀛喬為私行拘禁行為，係以一行為同時侵害數人之個
    人法益，為想像競合犯，應依刑法第55條之規定從一重處斷
    。被告吳坤松於犯罪事實二係基於同一目的，對告訴人蔡元
    豪為私行拘禁及傷害行為，犯罪行為間具有重疊關係，係以
    一行為同時觸犯私行拘禁罪及傷害罪，亦為想像競合犯，應
    依刑法第55條之規定，從一重之刑法第277條第1項之傷害罪
    處斷。
　㈤被告吳坤松前後2次犯行，犯意各別，被害人不同，應分論併
    罰。
　㈥被告黃冠綸前因竊盜案件，經法院判處應執行有期徒刑2年1
    月確定，於104年9月24日縮刑期滿執行完畢，有卷附被告黃
    冠綸之臺灣高等法院被告前案紀錄表可按，其受有期徒刑之
    執行完畢，5年以內故意再犯有期徒刑以上之罪，符合刑法
    第47條第1項累犯所定之要件，且依司法院大法官釋字第775
    號解釋意旨，審酌被告黃冠綸之犯罪情節，並無因適用刑法
    第47條第1項規定加重最低本刑致無法處以最低法定本刑，
    而使其所受刑罰超過所應負擔罪責之罪刑不相當情形，是仍
    應依刑法第47條第1項之規定，加重其刑。
　㈦爰以行為人之責任為基礎，審酌被告吳坤松不思以合法方式
    催討債務，竟夥同被告黃冠綸對告訴人施柏榕、被害人蘇瀛
    喬私行拘禁，被告吳坤松又因對告訴人蔡元豪不滿，而與「
    彭ㄟ」、「阿凱」、「阿妹仔」等人對告訴人蔡元豪為傷害
    及私行拘禁之行為，對上開告訴人、被害人身體自由所造成
    之危害非輕，及其等犯罪之手段、參與情節、被告吳坤松智
    識程度為高中肄業、目前無業、未婚、與兄姐同住之家庭狀
    況、被告黃冠綸為高中肄業、職業為送貨員、未婚、與父母
    兄姐同住之家庭狀況等一切情狀，認公訴檢察官對被告吳坤
    松上開犯行各具體求處有期徒刑6月，應屬適當，對被告黃
    冠綸求處有期徒刑4月（見本院卷第343頁筆錄），則略嫌過
    輕，爰分別量處如主文所示之刑，並均諭知易科罰金之折算
    標準。復審酌被告吳坤松所犯上開2罪，犯罪時間在109年8
    、9月間，係侵害不同被害人之個人法益，並斟酌被告吳坤
    松實行各次犯行之次數、不法內涵、侵害法益程度等情，為
    整體非難評價後，依刑法第51條第5款之規定，定其應執行
    之刑為有期徒刑10月，並諭知執行刑易科罰金之折算標準。
四、關於沒收：扣案之手銬、腳鐐各1副，係被告吳坤松所有供
    犯罪事實一所用之物；扣案之電擊棒2支，均係被告吳坤松
    所有供犯罪事實二所用之物，業據被告吳坤松供明在卷（本
    院卷第340頁），依刑法第38條第2項前段之規定宣告沒收之
    。至扣案之藍波刀與手指虎（被告吳坤松因持有手指虎所涉
    違反槍砲彈藥刀械管制條例案件，經檢察官另案聲請簡易判
    決處刑），核與被告吳坤松、黃冠綸上開犯行無直接關係，
    爰不予宣告沒收。
據上論斷，應依刑事訴訟法第299條第1項前段，判決如主文。
本案經檢察官王元郁提起公訴，檢察官黃建銘到庭執行職務。
中　　華　　民　　國　　111 　年　　4 　　月　　8 　　日
                  刑事第七庭  審判長法  官  王義閔
                                    法  官  巫美蕙
                                    法  官  王素珍
以上正本證明與原本無異。
如不服本判決應於收受判決後20日內向本院提出上訴書狀，並應
敘述具體理由。其未敘述上訴理由者，應於上訴期間屆滿後20日
內向本院補提理由書（均須按他造當事人之人數附繕本）「切勿
逕送上級法院」。
告訴人或被害人對於判決如有不服具備理由請求檢察官上訴者，
其上訴期間之計算係以檢察官收受判決正本之日期為準。
中　　華　　民　　國　　111 　年　　4 　　月　　8 　　日
                                    書記官　楊筱惠
附錄本案論罪科刑法條：
中華民國刑法第277條第1項
傷害人之身體或健康者，處5年以下有期徒刑、拘役或50萬元以
下罰金。
犯前項之罪，因而致人於死者，處無期徒刑或7年以上有期徒刑
；致重傷者，處3年以上10年以下有期徒刑。
中華民國刑法第302條第1項
私行拘禁或以其他非法方法，剝奪人之行動自由者，處5年以下
有期徒刑、拘役或9千元以下罰金。
因而致人於死者，處無期徒刑或7年以上有期徒刑；致重傷者，
處3年以上10年以下有期徒刑。
第1項之未遂犯罰之。